臺灣臺北地方法院刑事判決　　　　　　　99年度易字第3292號
公　訴　人　臺灣臺北地方法院檢察署檢察官
被　　　告　鄭金榜
上列被告因竊盜案件，經檢察官提起公訴（99年度偵字第24565
號），本院判決如下：
    主  文
鄭金榜犯竊盜罪，累犯，處有期徒刑捌月。
    事  實
一、鄭金榜前因竊盜案件，經臺灣士林地方法院以96年度士簡字
    第339號判處有期徒刑3月，復以96年度聲減字第795號裁定
    減為有期徒刑1月15日確定，於民國97年2月18日執行完畢。
    又因加重竊盜、竊盜案件，分經本院以96年度易字第2196
    號判處有期徒刑9月，並經臺灣高等法院以97年度上易字第
    388號駁回上訴確定，另經臺灣士林地方法院以97年度士簡
    字第497號判處有期徒刑4月確定，2罪嗣經臺灣高等法院以
    97年度聲字第2412號裁定定應執行刑為有期徒刑1年確定。
    再因加重竊盜案件，經臺灣士林地方法院以97年度易字第
    1413號判處有期徒刑7月確定，3罪接續執行後，於99年1 月
    27日縮刑期滿執行完畢。猶不知悔改，復意圖為自己不法之
    所有，於99年10月25日中午12時30分左右，進入址設臺北市
    中山區○○○路410巷2弄18號臺北漁市場大樓未上鎖之逃生
    樓梯內，登梯侵入屬開放空間頂樓，徒手竊取三井日本料理
    公司（下稱三井公司）所有擱置該處之白鐵製集水盤與濾網
    各1只（下稱系爭物品）得手，鄭金榜將系爭物品擲落地面
    ，並欲沿水管向下攀爬離去之際，因贓物落地聲響為漁市人
    員查覺報警處理而當場查獲。
二、案經臺北市政府警察局中山分局移送臺灣臺北地方法院檢察
    署檢察官偵查起訴。
    理  由
一、本判決引用有關傳聞證據部分，本院審酌作成狀況並無違法
    取證情形，檢察官及被告鄭金榜對於證據能力均未爭執，亦
    未於言詞辯論終結前聲明異議，依刑事訴訟法第159條之5第
    2 項規定，有證據能力。
二、訊據被告鄭金榜固坦承有上開時、地有丟擲系爭物品落地嗣
    為警查獲之情，惟矢口否認有竊盜犯行，辯稱：伊只是去頂
    樓睡覺，睡太晚下不來，才丟東西下樓，希望有人發現，但
    未有人注意，才爬水管下來云云。經查：
（一）被告於偵查中及本院通緝到案訊問時，均已自白本件竊盜
      犯行（見偵卷第42頁、本院100年3月14日訊問筆錄），核
      與證人陳威亨於警詢及本院審理中證詞相符，並有扣押筆
      錄、扣押物品目錄表、贓物認領保管單等在卷可稽，應堪
      認被告竊盜犯行。
（二）被告於審理中固以前開情詞置辯。惟查，被告於警詢中供
      稱對於如何登上頂樓及目的為何等節，均諉稱不知云云（
      見偵卷第9頁），其於審理中翻稱是在頂樓睡覺，惟該處
      是開放空間公共領域，並非遮風蔽雨可供人休憩之場所，
      被告竟稱於漁市營業時間攀登高處，在該處所睡覺云云，
      顯悖於情理，無可採信。再者，證人陳威亨於本院審理中
      證述：上址大樓逃生樓梯並未上鎖，一般民眾亦可通行登
      上頂樓乙節明確，被告更無身陷頂樓無法自離去下樓，而
      須刻意丟擲系爭物品引人注意呼救可能，亦無捨可安全通
      行之樓梯，而自牆外攀附水管下樓之必要。另觀諸被告遭
      查獲經過，係被告將系爭物品丟擲於地並自頂樓攀沿外壁
      水管下樓時，即引發漁市人員注意，加以嚇阻，並報警處
      理，員警據報到場始將身陷窘境被告予以逮捕等節，同據
      證人陳威亨於警詢及本院審理中證述明確，並無被告所稱
      系爭物品墬地發出聲響仍無人注意之情，益徵被告所辯乖
      違情理，純屬卸詞，不足為憑。
（三）綜上，本件被告竊盜犯行，事證明確，應依法論科。
三、核被告所為，係犯刑法第320條第1項之竊盜罪。被告有如事
    實欄所載之前科，此有臺灣高等法院被告全國前案紀錄表1
    份在卷供參，被告於5年內故意再犯本件有期徒刑以上之罪
    ，為累犯，應依法加重其刑。爰審酌被告前已有多次竊盜前
    科，正值壯年，不思以己力獲取財物，本件不知悔改，竟登
    上漁市大樓頂樓公然、徒手行竊，未能尊重他人之財產法益
    ，犯後供詞反覆，最後仍飾詞否認犯行，所辯顯與事理有違
    ，態度非佳，惟系爭物品價值約2、3千元，且已由被害人領
    回，另告訴代理人陳威亨於審理中表示同情被告處境之意，
    兼衡其犯罪手段尚屬和平、國小肄業智識程度、平時無業偶
    事零工及撿拾資源回收物之生活狀況等一切情狀，量處如主
    文所示之刑。至公訴人雖求處被告有期徒刑1年2月以上之刑
    ，惟審酌被告所竊物品價值非鉅，亦當場為警查獲由被害人
    領回，尚不致對被害人造成進一步財產實害，且被告復無刑
    法第321條各款加重構成要件事由，認逕處有期徒刑1年2 月
    以上之刑猶嫌過重，量處如主文所宣告之刑為已足，附此敘
    明。
四、至起訴書另認被告自86年起，逾10次犯竊盜罪，9次入獄服
    刑，卻仍不知悔改而再犯本罪，顯見被告已符犯竊盜罪之習
    慣，洵有長期拘禁並施以保安處分以矯治之必要，請一併宣
    告刑前強制工作等語。然按竊盜犯贓物犯保安處分條例第2
    條第4項規定：「應執行之刑未達1年以上者，不適用本條例
    」，從而18歲以上之竊盜犯或贓物犯，縱有犯罪之習慣，如
    其應執行刑，未達1年以上者，不得適用本條例宣告強制工
    作處分（最高法院86年度臺上字第3133號判決意旨可資參照
    ）。又按刑法第九十條第一項規定：有犯罪之習慣或因遊蕩
    或懶惰成習而犯罪者，得於刑之執行完畢或赦免後，令入勞
    動場所，強制工作。即係本於保安處分應受比例原則之規範
    ，使保安處分之宣告，與行為人所為行為之嚴重性、行為人
    所表現之危險性及對於行為人未來行為之期待性相當之意旨
    而制定，而由法院審酌其行為之常習性、嚴重性、危險性及
    對未來行為之期待性，依比例原則決定應否令入勞動處所強
    制工作，以達預防之目的（最高法院96年臺上第3586號判決
    要旨參照）。查本件被告所處之宣告刑為有期徒刑8月，尚
    未逾1年，依法已不得宣告強制工作，再被告平日無業，偶
    為散工，或從事資源回收工作，業據其於審理中供述在卷，
    因一時貪念竊取系爭物品，數量、價值不多且已發還被害人
    ，兼衡其本次被告犯行之手段、所得價值及所生實害，本院
    認所宣告之刑應已足收警惕矯治之效，況矯正被告偏差行為
    之有效方法，在於提供適當之社會扶助、中年就業輔導或更
    生保護等措施，並非僅有執行強制工作之保安處分一途，而
    強制工作之保安處分係就被告人身自由之長期嚴格限制，且
    賦予勞動義務，本質上對受刑人之處遇不亞於刑之執行，本
    應從嚴認定之，公訴人亦未就被告有犯罪之習慣或因遊蕩或
    懶惰成習而犯罪之事實及有送強制工作必要性之情再行舉證
    ，揆諸上開最高法院判決意旨，並無積極證據足以證明其有
    犯竊盜罪之習慣，是以被告固應接受刑之執行，以接受責任
    之抵償，尚無從併予諭知令被告入勞動處所強制工作，附此
    敘明。
據上論結，應依刑事訴訟法第299條第1項前段，刑法第320條第1
項、第47條第1項，刑法施行法第1 條之1，判決如主文。
本案經檢察官趙雪瑛到庭執行職務。
中    華    民    國   100    年    4     月    7     日
                  刑事第十三庭  法  官  林瑋桓
以上正本證明與原本無異。
如不服本判決應於收受送達後10日內向本院提出上訴書狀，並應
敘述具體理由；其未敘述上訴理由者，應於上訴期間屆滿後20日
內向本院補提理由書（均須按他造當事人之人數附繕本）「切勿
逕送上級法院」。告訴人或被害人如對於本判決不服者，應具備
理由請求檢察官上訴，其上訴期間之計算係以檢察官收受判決正
本之日期為準。
                                書記官  鄭伊芸
中    華    民    國   100    年    4     月    7     日
附錄本案所犯法條全文
刑法第320條
意圖為自己或第三人不法之所有，而竊取他人之動產者，為竊盜
罪，處5  年以下有期徒刑、拘役或 5 百元以下罰金。
意圖為自己或第三人不法之利益，而竊佔他人之不動產者，依前
項之規定處斷。
前二項之未遂犯罰之。